臺灣基隆地方法院民事判決
109年度訴字第448號
原      告  高桂毊  
被      告  陳瑞濱  


上列當事人間請求損害賠償事件，本院於民國109年10月22日言
詞辯論終結，判決如下：
    主      文
原告之訴及假執行之聲請均駁回。
訴訟費用由原告負擔。
    事實及理由
一、原告主張：被告為基隆市動物保護防疫所（下稱動保所）所
    長，自民國104年12月22日起，於基隆市政府新聞媒體聯絡
    群組傳送LINE訊息：「標題：信義區飼主將犬隻飼養於屋外
    ，生病不就醫最終哀號痛苦而死，違反動物保育法，將面臨
    一年以下有期徒刑。內文：本市信義區市民於將所飼1隻混
    種公犬放於住家屋外停車場飼養，自104年12月20日晚間發
    現犬隻倒臥、無法進食、無法自行飲水且左前肢腳掌趾頭受
    傷生病情形下，仍未帶犬隻就醫治療並仍置於屋外，任其哀
    嚎，致遭民眾連續2日...報案飼主虐待犬隻，經本府...至
    現場查察，犬隻倒臥屋外於自身尿液地面，不斷痛苦哀嚎，
    無法自行進食、飲水，左前肢腳趾有穿孔傷口，呈現紅腫，
    已奄奄一息，亟需送醫治療，經掃瞄晶片查得登記飼主後通
    知飼主到場，雖由動物保護檢查員諭令立即送醫治療，並願
    協助運送，仍遭嗣主拒絕，致犬隻於104年12月22日晚間痛
    苦哀嚎最終死亡...經查飼主雖有長期飼養該犬隻，但犬隻
    生重病，確未將犬隻送至動物醫院以獲得適當醫療…顯沒有
    盡飼主責任，致犬隻最終痛苦哀嚎而死…本案經動物保護防
    疫所完成調查後，認定飼主違規事證明確，已於今(24)日將
    全案事證依違反動物保護法移送臺灣基隆地方法院檢察署告
    發起訴…」（下稱系爭新聞稿），復於動保所網站及基隆市
    政府全球資訊網張貼與系爭新聞稿內容大致相同之消息，散
    播與事實不符之原告虐狗事件，且公布原告姓名等個人資料
    ，嚴重違反個人資料保護法第1條、第2條、第5條、第9條、
    第12條、第15條、第16條規定，依民法第184條第1項、第19
    5條第1項及個人資料保護法第28條第1項、第2項規定請求被
    告給付精神慰撫金，及為公開道歉等語。並聲明：㈠被告應
    給付原告新臺幣（下同）100,000元，及自起訴狀繕本送達
    翌日起至清償日止，按週年利率5%計算之利息。㈡被告應向
    原告公開道歉。㈢願供擔保聲請宣告假執行。
二、被告抗辯略以：被告是動保所所長兼任媒體聯絡人，對於民
    眾違反動物保護防疫案件，均為發布新聞稿進行宣導，系爭
    新聞稿內容係就動物保護檢查員現場查證事實、蒐證照片撰
    稿，內容並無不實，系爭新聞稿沒有記載原告真實姓名，被
    告亦未提供原告姓名給媒體記者，況且原告當時是動物保護
    協會理事長，該協會曾經召開記者會，原告是基隆市知名人
    物，為記者所知悉。又原告於本院106年度基簡字第975號（
    下稱前案）已請求被告賠償100,000元及登報道歉，經判決
    原告之訴駁回確定，本件訴訟與前案之事由相同，應予駁回
    等語。並答辯聲明：原告之訴駁回。
三、原告主張被告在基隆市政府新聞媒體聯絡群組傳送系爭新聞
    稿，並於動保所網站及基隆市政府全球資訊網張貼相關消息
    ，經媒體記者刊登報導等情，業據原告提出基隆市政府新聞
    媒體聯絡群組LINE截圖、動保所網站及基隆市政府全球資訊
    網最新消息、TANews104年12月29日新聞網頁、蘋果日報104
    年12月25日報導等件影本為證，並為兩造所不爭執，堪信為
    真實。
四、原告主張被告將其姓名提供予記者，違反個人資料保護法，
    為被告所否認，本院判斷如下：
  ㈠按「除別有規定外，確定之終局判決就經裁判之訴訟標的，
    有既判力」民事訴訟法第400條第1項定有明文。次按「訴訟
    法上所謂一事不再理原則，乃指同一事件已有確定之終局判
    決者而言。所謂同一事件，必同一當事人就同一法律關係（
    訴訟標的）而為同一之請求，須此三者有一不同，始得謂非
    同一事件，不受確定判決之拘束」（最高法院86年度台抗字
    第310號裁判意旨參照）。又訴訟標的應結合當事人所主張
    之原因事實始得特定，乃屬當然。被告抗辯本件訴訟與前案
    之事由相同，查原告於前案訴訟之訴訟標的為民法第18條第
    1項、第19條、第184條第1項前段、第195條第1項規定，有
    前案確定判決在卷可稽，而本件係依民法第184條第1項前段
    、第195條第1項及個人資料保護法第28條第1項、第2項規定
    為請求，縱認兩件訴訟之請求原因事實相同，但個人資料保
    護法部分之訴訟標的不同，依上開說明，即無一事不再理情
    形，至於民法第184條第1項前段、第195條第1項部分與前案
    屬於同一事件，依民事訴訟法第259條第1項第7款規定，此
    部分之訴不合法，先予敘明。
  ㈡次按個人資料係指自然人之姓名、出生年月日、國民身分證
    統一編號、護照號碼、特徵、指紋、婚姻、家庭、教育、職
    業、病歷、醫療、基因、性生活、健康檢查、犯罪前科、聯
    絡方式、財務情況、社會活動及其他得以直接或間接方式識
    別該個人之資料；公務機關違反本法規定，致個人資料遭不
    法蒐集、處理、利用或其他侵害當事人權利者，負損害賠償
    責任。但損害因天災、事變或其他不可抗力所致者，不在此
    限。被害人雖非財產上之損害，亦得請求賠償相當之金額；
    其名譽被侵害者，並得請求為回復名譽之適當處分；非公務
    機關違反本法規定，致個人資料遭不法蒐集、處理、利用或
    其他侵害當事人權利者，負損害賠償責任。但能證明其無故
    意或過失者，不在此限。依前項規定請求賠償者，適用前條
    第2項至第6項規定。個人資料保護法第2條第1款、第28條第
    1項、第2項、第29條分別定有明文。再按民事訴訟如係由原
    告主張權利者，應先由原告負舉證之責，若原告先不能舉證
    ，以證實自己主張之事實為真實，則被告就其抗辯事實即令
    不能舉證，或其所舉證據尚有疵累，亦應駁回原告之請求（
    最高法院83年度台上字第1073號、100年度台上字第415號判
    決意旨參照）。查被告為動保所所長，動保所所屬人員在轄
    區內發現晶片登記原告為飼主之犬隻倒臥屋外於自身尿液地
    面上，不斷痛苦哀嚎、奄奄一息，因原告拒絕送醫治療死亡
    ，依違反動物保護法移送臺灣基隆地方檢察署偵辦，有系爭
    新聞稿可憑，且為被告所不爭執，然動保所為宣導飼主飼養
    照顧動物的責任，以免誤觸動物保護法，非不得以適當方式
    ，將調查之相關訊息公告，且系爭新聞稿僅記載基隆市信義
    區飼主或市民，並未記載飼主之姓氏、出生年份及性別等事
    項，不足以識別該飼主即為原告，難認被告不法侵害原告權
    利，原告自不得依個人資料保護法第28條第1項、第2項規定
    ，請求賠償精神慰撫金及公開道歉。
  ㈢被告發佈系爭新聞稿，並未揭露足以識別原告之個人資料，
    業經認定如前，原告所為調查證據之聲請，即聲請記者陳偉
    周、余肇福、李娉婷到庭作證，其待證事實為現有證據資料
    已足認定且經本院認定之事實，核無調查必要，附此敘明。
五、綜上所述，原告依民法第184條第1項、第195條第1項及個人
    資料保護法第28條第1項、第2項規定，請求被告給付精神慰
    撫金100,000元及公開道歉，為無理由，假執行之聲請失所
    依附，應併予駁回。
六、本件事證已經明確，兩造其餘攻擊、防禦方法及未經援用之
    證據，經本院審酌後認對判決結果不生影響，爰不一一論列
    ，附此敘明。
七、結論：本件原告之訴為無理由，依民事訴訟法第78條，判決
    如主文。
中    華    民    國   109    年    11    月    5     日
                  民事庭法  官  陳湘琳
以上正本係照原本作成。
如對本判決上訴，須於判決送達後20日內向本院提出上訴狀。如
委任律師提起上訴者，應一併繳納上訴審裁判費。
中　　華　　民　　國　　109 　年　　11　　月　　5 　　日
                        書記官　林亭如